臺灣雲林地方法院刑事裁定　　　　　　　100年度聲字第871號
聲　請　人　臺灣雲林地方法院檢察署檢察官
被　　　告　郭佩玉
上列聲請人因被告犯賭博案件，聲請單獨宣告沒收扣押物（100
年度聲沒字第150 號），本院裁定如下：
    主  文
扣案如附表所示之物均沒收。
    理  由
一、本件聲請意旨略以：被告郭佩玉前因賭博案件，業經臺灣雲
    林地方法院檢察署（下稱雲林地檢署）檢察官於民國98年4
    月7 日，以98年度偵字第536 號為緩起訴處分，經依職權送
    請再議，復經駁回再議確定，而扣案之傳真機14臺、計算機
    11臺、電話機6 臺、監視器主機1 臺、監視器螢幕3 臺、監
    視器鏡頭4 個、98年1 月20日簽注總表1 捆、前期簽注總表
    1 捆、倍數表4 張、簽注規則傳真通知單15張及ASUS廠牌筆
    記型電腦1 臺等物，均為被告所提供之當場賭博之器具，業
    據被告供承在卷（見偵卷第18、19頁），爰依刑法第40條第
    2 項、第266 條第2 項規定，聲請單獨宣告沒收等語。
二、按檢察官依刑事訴訟法第253 條或第253 條之1 為不起訴或
    緩起訴之處分者，對供犯罪所用、供犯罪預備或因犯罪所得
    之物，以屬於被告者為限，得單獨聲請法院宣告沒收，刑事
    訴訟法第253 條之1 第1 項、第259 條之1 分別定有明文。
    再按刑罰法令關於沒收之規定，兼採職權沒收主義與義務沒
    收主義。「職權沒收」，係指法院就屬於被告所有，供犯罪
    所用、預備用或因犯罪所得之物，仍得本於職權斟酌是否宣
    告沒收，例如刑法第38條第1 項第2 款、第3 款、第3 項前
    段等規定屬之。「義務沒收」，則又可分為『絕對義務沒收
    』與『相對義務沒收』。前者指凡法條有：『不問屬於犯人
    與否，沒收之』之特別規定者屬之，法院就此等物品是否宣
    告沒收，『無』斟酌餘地，除已證明滅失者外，不問屬於犯
    人與否或有無查扣，均應宣告沒收，例如刑法第38條第1 項
    第1 款、第2 項、第200 條、第205 條、第209 條、第219
    條、第266 條第2 項、毒品危害防制條例第18條第1 項前段
    等規定屬之；後者則係指供犯罪所用、預備用或因犯罪所得
    ，以屬於被告所有者為限，始應予以沒收，例如毒品危害防
    制條例第19條第1 項前段（最高法院96年度臺上字第7069號
    、89年度臺上字第5605號判決要旨參照）。又違禁物或專科
    沒收之物，得單獨宣告沒收；當場賭博之器具與在賭檯或兌
    換籌碼處之財物，不問屬於犯人與否，沒收之，刑法第40條
    第2 項、第266 條第2 項定有明文。故當場賭博之器具與在
    賭檯或兌換籌碼處之財物，不問屬於犯人與否，顯屬專科沒
    收之物。且關於沒收之規定，刑法第266 條第2 項既有特別
    規定，自應優先於刑法第38條沒收之規定而為適用。
三、經查，被告所犯賭博罪，業經雲林地檢署檢察官以98年度偵
    字第536 號案件為緩起訴處分，緩起訴期間為2 年，並應於
    緩起訴處分確定，收受該署檢察官緩起訴處分執行命令通知
    書翌日起：1 個月內支付新臺幣（下同）20萬元予財團法人
    天主教嘉義教區附設雲林縣華聖啟能發展中心（下稱華聖啟
    能發展中心）、6 個月內參加法治教育1 場次，依職權送請
    再議後，經臺灣高等法院臺南分院檢察署檢察長於98年4 月
    17日，以98年度上職議字第1496號處分書駁回再議而確定，
    緩起訴期間為98年4 月17日起至100 年4 月16日止，被告並
    依命令向華聖啟能發展中心支付20萬元、參加法治教育1 場
    次，而履行緩起訴處分所載事項，且於緩起訴期間未經撤銷
    緩起訴處分等情，有上開緩起訴處分書、臺灣高等法院臺南
    分院檢察署98年度上職議字第1496號處分書、元大銀行國內
    匯款申請書、華聖啟能發展中心收據及法治教育心得感想各
    1 份在卷可稽，並經本院核閱雲林地檢署98年度偵字第536
    號、98年度緩字第724 號、98年度緩護命字第939 號緩起訴
    執行卷宗無訛。而扣案之如附表編號1 所示之物，係當場賭
    博之器具；另扣案之如附表編號2 至11所示之物，則均為被
    告所有，且供其為賭博犯罪所用之物，業據被告供承在卷，
    並有雲林縣警察局搜索扣押筆錄、扣押物品收據、扣押物品
    目錄表及現場照片8 張在卷可稽；前者依刑法第266 條第2
    項規定，為專科沒收之物，不問屬於犯人與否，應單獨宣告
    沒收，後者則依刑事訴訟法第259 條之1 宣告沒收。檢察官
    關於此部分之沒收聲請，雖漏引刑事訴訟法第259 條之1 作
    為依據，然法院仍得自行援引適當之規定，裁定宣告沒收之
    ，不受檢察官聲請書所載法條之限制。是本件聲請核與前開
    規定相符，應予准許。
四、依刑事訴訟法第220 條、第259 條之1 ，刑法第40條第2 項
    、第266 條第2 項，裁定如主文。
中    華    民    國   100    年    8     月    11    日
                  刑事第七庭  法  官  鍾世芬
以上正本證明與原本無異。
如不服本裁定應於送達後5 日內向本院提出抗告狀（須附繕本）
。
                              書記官  王雪招
中    華    民    國   100    年    8     月    11    日
附表：
┌──┬─────────────┬───┐
│編號│        扣案物品          │ 數量 │
├──┼─────────────┼───┤
│ 1  │九十八年一月二十日簽注總表│ 壹捆 │
├──┼─────────────┼───┤
│ 2  │前期簽注總表              │ 壹捆 │
├──┼─────────────┼───┤
│ 3  │倍數表                    │ 肆張 │
├──┼─────────────┼───┤
│ 4  │簽注規則傳真通知單        │拾伍張│
├──┼─────────────┼───┤
│ 5  │傳真機                    │拾肆臺│
├──┼─────────────┼───┤
│ 6  │計算機                    │拾壹臺│
├──┼─────────────┼───┤
│ 7  │電話機                    │ 陸臺 │
├──┼─────────────┼───┤
│ 8  │監視器主機                │ 壹臺 │
├──┼─────────────┼───┤
│ 9  │監視器螢幕                │ 臺 │
├──┼─────────────┼───┤
│ 10 │監視器鏡頭                │ 肆個 │
├──┼─────────────┼───┤
│ 11 │ASUS廠牌筆記型電腦        │ 壹臺 │
└──┴─────────────┴───┘